【裁判字號】    99,再,2
【裁判日期】    990609
【裁判案由】    再審之訴
【裁判全文】
臺灣臺南地方法院民事判決                99年度再字第2號
再審原告  甲○○
再審被告  乙○○
上列當事人間請求侵權行為損害賠償事件，再審原告對於民國
98年10月15日本院98年度訴字第511號確定判決提起再審之訴，
本院判決如下：
    主  文
再審之訴駁回。
再審訴訟費用新台幣13,078元由再審原告負擔。
    事實及理由
一、按再審之訴，應於30日之不變期間內提起。前項期間，自判
    決確定時起算，判決於送達前確定者，自送達時起算，民事
    訴訟法第500條第1、2 項定有明文。本件再審原告就本院98
    年度訴字第511號確定判決提起再審之訴， 該確定判決因再
    審原告於99年1月12日撤回上訴（98年度上易字第246號），
    並經再審被告同意其撤回，而於99年1月12日確定。再審原
    告於99年2月2日具狀以原確定判決有民事訴訟法第496條第1
    項第13款之再審事由，向本院提起再審之訴，未逾上開30日
    之法定期間，合先敘明。
二、本件再審原告主張：本案再審被告簽立之承諾書為新事實證
    據，有再調查之必要云云。為此，再審原告爰依法提起再審
    之訴。並聲明：求為判決，原確定判決廢棄。
三、復按再審之訴顯無再審理由者，得不經言詞辯論，以判決駁
    回之，民事訴訟法第502條第2項定有明文。次按當事人發現
    未經斟酌之證物或得使用該證物者，得以再審之訴對於確定
    終局判決聲明不服，但以如經斟酌可受較有利益之裁判者為
    限，民事訴訟法第496條第1項第13款固定有明文。至於所謂
    當事人發現未經斟酌之證物或得使用該證物，係指在前訴訟
    程序不知有該證物，現始知之，或雖知有此而不能使用，現
    始得使用者而言，最高法院分別著有29年上字第1005號、32
    年上字第1247號判例可資參照。此乃為促使當事人在前訴訟
    程序事實審言詞辯論終結前，將已存在並已知悉而得提出之
    證物全部提出，以防止當事人於判決發生既判力後，濫行提
    起再審之訴，而維持確定裁判之安定性（司法院大法官會議
    第355號解釋文參照）。
四、經查：再審原告雖主張以【再審被告簽立之承諾書】為新證
    據，認而有再調查之必要等語。然查，再審原告上開主張所
    稱之承諾書，其已於原審98年5月7日提出之民事答辯狀內提
    出，且該承諾書於原審98年5月20日之準備程序中亦經再審
    被告說明：「（提示被告所提出的支票、存款憑條、承諾書
    影本等有何意見？）…該承諾書是本件事發之後，已經確定
    被告侵占我貳佰伍拾貳萬元，被告簡鴻復要還我錢，我們雙
    方才簽了這份承諾書，以保障雙方的權益」（見原審卷第50
    頁反面），再審原告亦於同日證稱該承諾書經其簽名：「（
    承諾書上甲○○的名字是否是你簽的？）是的」（見原審卷
    第51 頁），此揭足見再審原告主張為新事實證據之承諾書
    ，並無在前訴訟程序不知有該證物，現始知之，或雖知有此
    而不能使用，現始得使用者可言。由此可見，再審原告於前
    訴訟程序中，確已知悉其於本件再審之訴所主張之證據無訛
    。且再審原告於提起本件再審後，亦始終未說明該承諾書有
    何對其有利之證據效力未經斟酌，依前揭法文說明，再審原
    告以之為再審理由，於法自有未符，顯無理由灼然。其依民
    事訴訟法第496條第1項第13款所規定，以發現未經斟酌之證
    物為理由，提出本件再審之訴，依前揭說明，核為無據，顯
    無理由，要屬當然。
五、綜上所述，再審原告提起本件再審之訴，顯無理由，爰不經
    言詞辯論，逕以判決駁回之。
六、按訴訟費用，由敗訴之當事人負擔；法院為終局裁判時，應
    依職權為訴訟費用之裁判，民事訴訟法第78條、第87條第 1
    項分別定有明文。查本件再審原告之訴既經駁回，揆之前揭
    規定，訴訟費用自應由敗訴之再審原告負擔；再本件訴訟標
    的之金額為新臺幣（下同）1,220,000元，應徵收裁判費13,
    078元。此外，別無其他訴訟費用之支出， 故本件訴訟費用
    額確定為13,078元，應由敗訴之再審原告負擔。
七、據上論結，本件再審原告之訴為顯無理由，依民事訴訟法第
    502條第2項、第78條、第87條第1項，判決如主文。
中    華    民    國    99    年    6     月    9     日
                  民事第二庭  法  官 王國忠
以上正本證明與原本無異。
本判決不得上訴。
中    華    民    國    99    年    6     月    9     日
                              書記官  黃敏純

司法院資訊處製作；財團法人民間司法改革基金會備份。
